【裁判字號】    95,上易,2213
【裁判日期】    951220
【裁判案由】    恐嚇等
【裁判全文】
臺灣高等法院刑事判決                95年度上易字第2213號
上  訴  人
即  被  告  甲○○
上列上訴人因恐嚇等案件，不服臺灣板橋地方法院95年度易字第
1084號，中華民國95年8月29日第一審判決（起訴案號：臺灣板
橋地方法院檢察署95年度偵字第10363號），提起上訴，本院判
決如下：
    主  文
上訴駁回。
    事  實
一、甲○○前於民國（下同）95年間因違反毒品危害防制條例案
    件，經臺灣板橋地方法院於95年4月24日以95年度簡字第197
    4號判決判處有期徒刑3月確定，刻正執行中，仍不知悔悟，
    竟基於意圖為自己不法所有之概括犯意，先於95年4月11日
    下午3時許，在台北縣樹林市○○街110巷附近，以自備鑰匙
    （業已滅失）竊取丙○○所有車號K7-0076號自用小客貨車
    ，得手後供己代步使用。嗣於95年4月12日凌晨零時35 分許
    ，在桃園縣龜山鄉○○路○段163號前，為警巡邏查獲，並扣
    得非其所有之鑰匙1支；甲○○承上意圖為自己不法之所有
    ，於95年4月17日凌晨4時40分許，在台北市○○區○○路
    152號巷口，以自備鑰匙竊取統旭電器有限公司（下稱統旭
    公司）所有車號JD-4171號自用小貨車（內有冷媒管、電線
    、冷氣3台等物），得手後將上開車輛停放在台北縣樹林市
    ○○路附近，並基於意圖為自己不法之所有，於95年4月17
    日上午8時30分許，在台北縣樹林市○○路附近，以公共電
    話撥打留於上開自用小貨車內之統旭公司電話號碼，並以「
    須匯款新台幣10, 000元才願返還上開自用小貨車」等語恐
    嚇乙○○，致乙○○心生畏怖，遂依指示前往甲○○所指定
    之台北縣樹林市○○路、保安路口交付款項。嗣於95年4 月
    17日上午10時30分許，甲○○依約搭乘計程車前往領取贖款
    時，為埋伏在旁之警員當場逮捕致未能得逞而不遂。
二、案經台北縣政府警察局樹林分局報請臺灣板橋地方法院檢察
    署檢察官偵查起訴及移送併辦。
    理  由
一、上訴人即被告甲○○經合法傳喚，無正當理由未到庭應訊，
    惟查前揭事實，業據被告於原審審理中坦承不諱，核與證人
    乙○○於警詢、偵查中、證人丙○○於警詢中所為之證述相
    符，並有台北縣政府警察局樹林分局贓物認領保管單、照片
    三張、遠傳電信股份有限公司95年4月25日傳真所附0000000
    000號、0000000000號用戶資料及雙向通聯資料、贓物認領
    保管單、桃園縣政府龜山分局迴龍派出所扣押物品目錄表、
    車輛竊盜、車牌失竊資料個別查詢報表-查詢車輛認可資料
    等資料附卷可考，足認被告上揭自白與事實相符。據此，本
    案事證明確，被告犯行堪以認定。
二、被告行為後，刑法施行法新增訂第一條之一，其第一項規定
    ：「中華民國九十四年一月七日刑法修正施行後，刑法分則
    編所定罰金之貨幣單位為新台幣。」，第二項規定：「九十
    四年一月七日刑法修正時，刑法分則未修正之條文定有罰金
    者，自九十四年一月七日刑法修正後，就其所定數額提高為
    三十倍。但七十二年六月二十六日至九十四年一月七日新增
    或修正之條文，就其所定數額提高為三倍。」；又罰金罰鍰
    提高標準條例第二條規定，於九十五年五月十七日經公佈刪
    除，並自同年七月一日起施行；查本件被告所犯刑法第一百
    四十條第一項之罪，依上開新修正後之規定，其罰金刑應提
    高為三十倍，比較新、舊法，其罰金刑度並未提高，故依新
    修正刑法第二條第一項前段規定，仍適用行為時之舊法。又
    被告行為後，刑法第五十六條連續犯之規定，業於九十四年
    一月七日修正公布刪除，並於九十五年七月一日施行，被告
    之上開犯行，因行為後新法業已刪除連續犯之規定，此刪除
    雖非犯罪構成要件之變更，但顯已影響行為人刑罰之法律效
    果，自屬法律有變更，依新修正之刑法第二條第一項規定，
    比較新、舊法結果，仍應適用較有利於被告之行為時法律即
    舊法論以連續犯（最高法院九十五年第八次刑事庭會議決議
    參照）。又依修正後之刑法既已刪除牽連犯之規定，則所犯
    上述各罪應依數罪併罰之規定分論併罰，比較新舊法之規定
    ，修正後之規定並非較有利於被告，依刑法第二條第一項之
    規定，應適用行為時之法律，即適用修正前刑法第五十五條
    牽連犯之規定，從一重之罪處斷。復按刑法第二十六條之規
    定，亦經修正，原第二十六條前段之規定：「未遂犯之處罰
    ，得按既遂犯之刑減輕之。」，經修正改列於修正後之第二
    十五條第二項規定：「未遂犯之處罰，以有特別規定為限，
    並得按既遂犯之刑減輕之；依新舊法比較結果，新法並未較
    對被告有利，本件仍適用舊法。又被告行為後，刑法罰金如
    易服勞役之折算標準，即原刑法第四十二條第二項前段之規
    定：「易服勞役，以一元（銀元）以上三元（銀元）以下折
    算一日。」，於九十四年二月二日經修正為（修正後刑法第
    四十二條第三項前段）：「易服勞役，以新台幣一千元、二
    千元、三千元折算一日。」，並自九十五年七月一日起施行
    ；比較前開二種新、舊法，以新法對被告等有利，是本件應
    依修正後刑法第二條第一項但書規定，適用新法。
三、核被告前後二次偷竊所為，係犯修正前刑法第三百二十條第
    一項之竊盜罪、被告以竊得之車輛恐嚇取財所為，係犯修正
    前同法第三百四十六條第三項、第一項之罪。被告所犯上揭
    二次竊盜行為，時間緊密，所犯構成要件相同，顯係基於概
    括犯意為之，應依修正前刑法第五十六條規定論以一罪，並
    加重其刑。起訴書雖僅就被告於九十五年四月十七日凌晨四
    時四十分許，在台北市○○區○○路一五二號巷口竊取統旭
    公司自用小貨車起訴，然因其他竊盜行為，與上揭起訴行為
    ，有裁判上一罪關係，且經檢察官移送併辦，本院自得併予
    審理。被告已著手於上揭恐嚇取財犯罪行為之實行而不遂，
    為未遂犯，應依修正前刑法第二十六條規定，按既遂犯之刑
    度減輕之。又被告所為上揭連續竊盜、恐嚇取財未遂行為間
    ，有方法、目的之牽連關係，為牽連犯，應依修正前刑法第
    五十五條規定從一重之恐嚇取財未遂罪論處。至扣案鑰匙一
    支，非屬被告所有，且供被告行竊之自備鑰匙，業已滅失（
    併案部分），已據被告於原審審理時自承在卷，另供被告行
    竊之自備鑰匙（本案部分），因未扣案，為免執行困難，爰
    均不宣告沒收，附此敘明。
四、原審以被告之犯罪證據明確，而援引刑法第二條第一項前段
    、修正前刑法第五十六條、第三百二十條第一項、第三百四
    十六條第三項、第一項、第二十六條（原審誤為修正後刑法
    第二十五條第一項後段）、第五十五條、第四十一條第一項
    前段，罰金罰鍰提高標準條例第二條前段、修正前罰金罰鍰
    提高標準條例第二條等規定，審酌被告前曾因施用毒品經觀
    察勒戒，有本院被告前案紀錄表一份在卷可按，素行非佳，
    犯罪之動機、目的在於貪圖不法利益，犯罪次數、犯罪手段
    造成易造成被害人財產喪失之恐慌，幸迄未取得財物，已降
    低被害人所生之損害，暨其犯罪後坦承犯行之態度等一切情
    狀，量處有期徒刑四月，並依修正前刑法第四十一條第一項
    前段規定，諭知易科罰金折算標準，即如易科罰金，以參佰
    元折算壹日之折算標準，經核其認事用法均無不合，量刑亦
    稱妥適。本件被告雖聲請上訴，惟未說明不服原判決之理由
    ，其上訴即顯然無理由，應予駁回。
五、被告經合法傳喚無正當理由未到庭，不待其到庭陳述，逕亍
    判決。
六、據上論斷，應依刑事訴訟法第三百六十八條、第三百七十一
    條，判決如主文。
本案經檢察官李良忠到庭執行職務。
中    華    民    國    95    年    12    月    20    日
                  刑事第三庭審判長法  官  許國宏
                                  法  官  陳祐治
                                  法  官  許增男
以上正本證明與原本無異。
不得上訴。
                                  書記官  葉金發
中    華    民    國    95    年    12    月    20    日
附錄本案論罪科刑法條全文：
中華民國刑法第346條
意圖為自己或第三人不法之所有，以恐嚇使人將本人或第三人之
物交付者，處6 月以上5 年以下有期徒刑，得併科1 千元以下罰
金。
以前項方法得財產上不法之利益，或使第三人得之者，亦同。
前二項之未遂犯罰之。
中華民國刑法第320條
意圖為自己或第三人不法之所有，而竊取他人之動產者，為竊盜
罪，處 5 年以下有期徒刑、拘役或 5 百元以下罰金。
意圖為自己或第三人不法之利益，而竊佔他人之不動產者，依前
項之規定處斷。
前二項之未遂犯罰之。


司法院資訊處製作；財團法人民間司法改革基金會備份。
